【裁判字號】    98,易,2872
【裁判日期】    990617
【裁判案由】    毀損
【裁判全文】
臺灣板橋地方法院刑事判決              98年度易字第2872號
公  訴  人  臺灣板橋地方法院檢察署檢察官
被      告  楊寶龍
            丙○○
            乙○○
上列被告等因毀損案件，經檢察官提起公訴（97年度偵字第2988
9 號），本院判決如下：
    主  文
楊寶龍、丙○○、乙○○共同損壞他人之自用小客車車門、擋風
玻璃、車窗玻璃，足以生損害於他人，楊寶龍處有期徒刑參月，
丙○○、乙○○各處有期徒刑陸月，如易科罰金，均以新臺幣壹
仟元折算壹日。
    事  實
一、楊寶龍、丙○○、乙○○、丁○○（俟到案後另行審結）等
    4 人自民國96年5 月3 日起，受僱於甲○○擔任保全人員，
    因甲○○認楊寶龍等人之工作狀況未盡理想，無意續行僱用
    楊寶龍等人，乃遲至96年5 月底，仍未與渠等續簽正式之保
    全契約；楊寶龍、丙○○、乙○○、丁○○等4 人見甲○○
    遲無續約之意，心生不滿，竟共同基於毀損之犯意聯絡，於
    96年6 月1 日凌晨1 、2 時許，先在渠等與甲○○另名保全
    人員翁明光（所涉毀損犯行，由檢察官另為不起訴處分確定
    ）共同居住之臺南市安南區某址宿舍內，共同謀議砸毀甲○○之自用小客車洩憤，謀議既定，即由丙○○駕車，搭載楊
    寶龍、乙○○、丁○○等人外出，前往甲○○位於臺南市○○路○ 段150 號住處附近，確認甲○○所有之車牌號碼5338
    -JD 號自用小客車停置於該處路邊後，即由丙○○留於車內
    待命，乙○○下車於車旁把風，楊寶龍、丁○○2 人則下車
    走近上開自用小客車停放處，持該處地面之石塊、磚頭等物
    ，猛力敲擊上開自用小客車之左側車門、前後擋風玻璃、左
    車門車窗等部位，而砸毀該自用小客車之左側車門、前後擋
    風玻璃、左車門車窗，足生損害於甲○○；楊寶龍等4 人於
    事畢後，即共乘前述丙○○駕駛之車輛一同返回宿舍。嗣因
    甲○○於另僱用其他保全人員後，輾轉耳聞其上開自用小客
    車係由前任保全人員楊寶龍等人所砸毀，乃以此質諸楊寶龍
    ，始知悉上情。
二、案經甲○○訴由臺灣板橋地方法院檢察署檢察官偵查起訴。
    理  由
一、訊據被告楊寶龍對於上開毀損犯行均坦白承認；被告丙○○
    、乙○○2 人則均矢口否認有何毀損犯行，辯稱：當天凌晨
    大家在宿舍喝酒，之後有人提議出去吃宵夜，就由丙○○開
    車載楊寶龍、乙○○、丁○○等人一起出去，到了案發地點
    附近，楊寶龍說要去上廁所，丙○○就將車靠邊停，讓楊寶
    龍下車，因為楊寶龍下去很久都沒有回來，乙○○、丁○○
    2 人就下車去找楊寶龍，找到楊寶龍時，楊寶龍還沒開始砸
    車，乙○○、丁○○過去要拉住楊寶龍，就來不及了，之後
    乙○○、丁○○2 人將楊寶龍拖回車上，丙○○才知道楊寶
    龍去砸了告訴人的車，渠等在開車回宿舍途中，就接到告訴
    人的電話，說車子被砸了，渠等回到宿舍，就叫醒在睡覺的
    另一名保全人員翁明光，一起回到現場去處理，事後楊寶龍
    有說砸車的事不能講出去，要說大家當時都在宿舍，但不知
    為什麼楊寶龍反而自己承認去砸車云云。經查：
  (一)被告楊寶龍部分：上揭被告楊寶龍毀損之犯罪事實，業據被
    告楊寶龍於偵查中及本院審理時均坦白承認，核與告訴人甲○○於偵查中所指訴之情節、證人翁明光於偵查中檢察官訊
    問時結證所述之情節（詳後述）相符，並有被告楊寶龍所書
    立之切結自白書、臺南市警察局第五分局和緯派出所受理各
    類案件紀錄表及員警工作紀錄簿、臺南市政府警察局指揮中
    心受理110 報案紀錄單各1 紙等在卷可稽。
  (二)被告丙○○、乙○○部分：
  1.上揭被告丙○○、乙○○2 人與被告楊寶龍、同案被告丁○○共同謀議及下手毀損告訴人自用小客車車門、擋風玻璃、
    車窗等事實，業據被告楊寶龍於偵查中檢察官訊問時結證明
    確（見臺灣板橋地方法院檢察署96年度他字第7305號偵查卷
    宗【下稱偵查卷第1 冊】第16至第17頁之訊問筆錄，臺灣板
    橋地方法院檢察署97年度偵字第29889 號偵查卷宗【下稱偵
    查卷第2 冊】第32至第34頁之訊問筆錄），且證人翁明光於
    偵查中檢察官訊問時，亦結證略稱：事發當天凌晨下班後，
    伊與楊寶龍、丙○○、乙○○、丁○○等人買啤酒回宿舍喝
    酒聊天，之後楊寶龍等人開車出去，伊在宿舍睡覺，楊寶龍
    等人回來後，丙○○將伊叫醒，說告訴人的車被砸了，要去
    現場處理，伊就跟楊寶龍、丙○○、乙○○、丁○○等人一
    起開車去現場，在車上的時候，伊聽到楊寶龍等人在討論砸
    車的事情，有提到丙○○負責開車、誰負責把風、誰負責攝
    影機等情節，伊覺得很奇怪，有問車子是不是楊寶龍等人砸
    的，當時楊寶龍等人是用開玩笑的語氣說沒有這回事，後來
    伊收到檢察官開庭的傳票，丙○○、乙○○、丁○○等人就
    來找伊，要求伊配合他們，要作證說事發當天大家都在宿舍
    ，沒有出去等語（見偵查卷第2 冊第7 至第9 頁之訊問筆錄
    ）；衡諸被告楊寶龍、證人翁明光2 人與被告丙○○、乙○○間並無怨隙，已難認被告楊寶龍、證人翁明光有何無中生
    有、刻意杜撰被告丙○○、乙○○涉案情節而誣陷渠2 人入
    罪之動機，且被告楊寶龍自始即坦承毀損犯行，並明確證述
    被告丙○○、乙○○之涉案情節，而被告楊寶龍復未能因供
    出共犯者另有被告丙○○、乙○○而獲得任何實體上或程序
    上之利益，甚者倘其經具結後之證述有虛偽不實之情形者，
    尚需負偽證之刑事責任，於此情形下，被告楊寶龍對於被告
    丙○○、乙○○亦參與本件犯行乙節，猶證述不移，其所述
    情節亦核與證人翁明光上開證述內容相符，足見被告楊寶龍
    上開證述情節，確屬信而有徵。再者，觀諸卷附被告丙○○
    所書立之切結自白書1 紙（見偵查卷第1 冊第6 頁），其上
    亦載明被告丙○○自承與被告乙○○、楊寶龍、同案被告丁○○等人共同謀議並砸毀告訴人前開自用小客車之意旨；此
    外，復有前述臺南市警察局第五分局和緯派出所受理各類案
    件紀錄表及員警工作紀錄簿、臺南市政府警察局指揮中心受
    理110 報案紀錄單各1 紙在卷可稽（見偵查卷第2 冊第50至
    第51頁），足認被告丙○○、乙○○2 人確有參與本件毀損
    告訴人自用小客車之行為無疑。
  2.被告丙○○、乙○○2 人雖辯稱：當天凌晨大家在宿舍喝酒
    ，之後有人提議出去吃宵夜，就由丙○○開車載楊寶龍、乙○○、丁○○等人一起出去，到了案發地點附近，楊寶龍說
    要去上廁所，丙○○就將車靠邊停，讓楊寶龍下車，因為楊
    寶龍下去很久都沒有回來，乙○○、丁○○2 人就下車去找
    楊寶龍，找到楊寶龍時，楊寶龍還沒開始砸車，乙○○、丁○○過去要拉住楊寶龍，就來不及了，之後乙○○、丁○○
    2 人將楊寶龍拖回車上，丙○○才知道楊寶龍去砸了告訴人
    的車云云。惟查，被告丙○○、乙○○2 人前於偵查中檢察
    官歷次訊問時，原均辯稱：渠2 人於案發當時，人都在宿舍
    內，不知道告訴人之車輛何以被砸毀云云（見偵查卷第1 冊
    第17至第18頁、第19至第20頁之訊問筆錄，偵查卷第2 冊第
    9 頁之訊問筆錄），嗣渠2 人於本院審理時，始改稱：事發
    當天凌晨渠2 人確有與楊寶龍、丁○○等人一同開車外出前
    往案發地點附近，且知悉告訴人車輛係遭楊寶龍砸毀等情，
    而以上詞置辯；觀諸被告丙○○、乙○○2 人上開於偵、審
    程序中供述翻易之情，已顯見渠2 人有故意隱匿重要事實、
    心存僥倖之規避心態；又倘如被告丙○○、乙○○2 人所辯
    ，渠等當時開車外出之目的，係在吃宵夜，何以渠等竟將車
    輛駛至告訴人住處附近？而被告丙○○、乙○○既均身為告
    訴人之保全人員，渠等對於告訴人住處之所在位置、週遭環
    境等，必有相當程度之暸解，又焉有於將車輛駛至告訴人住
    處附近時，無端讓被告楊寶龍自行下車「上廁所」之理？再
    依被告丙○○、乙○○2 人所辯，被告乙○○、同案被告丁○○2 人係因被告楊寶龍下車許久，未見返回，始下車尋找
    被告楊寶龍，以被告楊寶龍下車離開已有相當時間，被告楊
    寶龍前往何處「上廁所」亦屬不明之情況下，被告乙○○、
    同案被告丁○○2 人何以竟能「適巧」在告訴人前開自用小
    客車停放地點前發現被告楊寶龍，此實不能令人無疑；而被
    告乙○○、同案被告丁○○2 人於發現被告楊寶龍時，被告
    楊寶龍既尚未開始砸車，以當時雙方人數上之優劣態勢判斷
    ，被告乙○○、同案被告丁○○2 人欲合力阻止被告楊寶龍
    1 人砸車，顯非難事，而被告楊寶龍獨自1 人欲砸毀告訴人
    車輛之車門、擋風玻璃、車窗等多處部位，亦非於須臾瞬間
    即可完成，於此情形下，實難認被告乙○○、同案被告丁○○2 人有何「來不及」阻止被告楊寶龍砸車之可言；甚者，
    被告丙○○、乙○○2 人均自承於開車返回宿舍途中，即接
    獲告訴人電話，表示車輛遭人砸毀，須前往現場處理，渠等
    回到宿舍後，即叫醒證人翁明光一同前往現場等情，而斯時
    被告丙○○、乙○○2 人既均已知悉告訴人車輛係遭被告楊
    寶龍砸毀，竟猶佯裝毫不知情，趕赴現場假意處理，以渠等
    身為告訴人保全人員之任務及職責，此等行徑已幾近監守自
    盜，倘非被告丙○○、乙○○2 人與實際為砸車行為之被告
    楊寶龍間互有犯意之聯絡，實難想像渠等竟會如此自甘同流
    合污，而為此等嚴重違背職業道德之行為；從而，被告丙○○、乙○○2 人上開所辯，顯有諸多不合常情之疑點，亦與
    事證不符，均無非渠等臨訟避重就輕之託詞，難以採信。又
    被告丙○○、乙○○2 人復辯稱：事發後楊寶龍有說砸車的
    事不能講出去，要說大家當時都在宿舍，不知為什麼楊寶龍
    反而自己承認去砸車云云；惟查，被告楊寶龍於偵查中檢察
    官初次訊問時，即坦承有砸毀告訴人車輛之行為（見偵查卷
    第1 冊第16至第17頁之訊問筆錄），其嗣於偵、審程序歷次
    訊問時，亦均為相同之供述及證述，此見前述，倘被告楊寶
    龍確有勾串被告丙○○、乙○○等人之情，其又焉有於接受
    檢察官訊問之第一時間，即坦承全盤犯行之舉？是被告丙○○、乙○○2 人此部分空言所辯，亦顯與情理相違，自無可
    採甚明。
  3.被告丙○○另辯稱：伊當時書立卷附之切結自白書，係因伊
    於96年6 月2 日駕車發生車禍，須賠償車行修車的費用，楊
    寶龍跟伊說如果簽了切結自白書，告訴人就願意支付修車費
    用及伊車禍的醫療費用，故伊才簽下該切結自白書云云。惟
    查，觀諸卷附被告丙○○所書立之切結自白書，其內容係被
    告丙○○自承有與被告楊寶龍、乙○○、同案被告丁○○等
    人共同謀議並砸毀告訴人前揭自用小客車之情節，核其性質
    ，實無異被告丙○○自白其毀損之犯罪行為，與被告丙○○
    自身之利害攸關，且影響重大，倘被告丙○○並未參與其事
    ，實難想像其竟會不明究理、率爾於該切結自白書上簽名，
    自陷於遭受刑事責任訴追之不利處境；況且，被告丙○○書
    立上開切結自白書之日期，係在96年10月18日，此觀諸該切
    結自白書所載日期自明，亦為被告丙○○所自承，是被告丙○○書立該切結自白書之日期，距其所稱發生車禍之日期即
    96年6 月2 日，兩者相隔已長達4 月餘，已難認有何直接之
    關聯性存在，且被告丙○○自承有參與砸毀告訴人車輛，對
    於告訴人而言，被告丙○○係侵害其財產權利之人，其欲追
    究被告丙○○之民、刑事責任已恐不及，縱告訴人因被告丙○○願坦承犯行，而同意採取較寬容之對待方式，其亦斷無
    反因而願意為被告丙○○支付車禍之修車費用、醫療費用之
    理；是被告丙○○上開所辯，顯已悖乎常情。又被告楊寶龍
    於偵查中檢察官訊問時，迭次供（證）稱略以：96年10月間
    ，告訴人知悉車輛係遭伊等人砸毀，有質問伊這件事情，伊
    就向告訴人坦承，告訴人說要告伊等人，並要伊直接與告訴
    人委任之律師談，之後伊自願簽該份切結自白書，告訴人律
    師同意向檢察官請求對伊做緩起訴處分，伊簽了之後有告訴
    丙○○這樣可以換取緩起訴處分的機會，故丙○○之後也與
    告訴人律師聯繫，簽下該份切結自白書，該切結自白書與丙○○車禍的修車費用、醫療費用無關，完全是兩件事情等語
    （見偵查卷第1 冊第36至第37頁、第51頁之訊問筆錄，偵查
    卷第2 冊第34頁之訊問筆錄），而告訴人於偵查中，確有向
    檢察官提出切結書2 紙，表示告訴人於不撤回告訴之情形下
    ，同意原諒已書立切結自白書之被告丙○○、楊寶龍2 人，
    請求減輕渠2 人所涉刑事責任之意旨，此有該切結書2 紙在
    卷可按（見偵查卷第1 冊第46頁、第47頁），核與被告楊寶
    龍前開供（證）述之情節相符；較諸被告丙○○前述與常情
    顯不相符之辯詞，被告楊寶龍上開供（證）述之內容，與常
    情無違，亦與事證相符，自值採信；被告丙○○此部分所辯
    ，亦無足採甚明。
  (三)縱上所述，本件事證明確，被告楊寶龍、丙○○、乙○○等
    人之犯行，均堪以認定。
二、核被告楊寶龍、丙○○、乙○○等3 人所為，均係犯刑法第
    354 條之毀損罪。被告楊寶龍、丙○○、乙○○3 人上開犯
    行，彼此間及與同案被告丁○○間，均互有犯意之聯絡及行
    為之分擔，渠等並已共同實行犯罪之行為，均為共同正犯。
    爰審酌被告3 人身為告訴人之保全人員，不思盡忠職守，反
    僅因細故不滿，即任意破壞告訴人之車輛，其行為對於告訴
    人精神上、財產上所造成之損害非輕，且渠等迄未能與告訴
    人達成和解，亦未賠償告訴人所受之損害，及被告楊寶龍犯
    後均坦承犯行，態度尚稱良好，而被告丙○○、乙○○2 人
    則仍飾詞否認犯行，毫無悔意，犯後態度不佳等一切情狀，
    就被告3 人分別量處如主文所示之刑，並均諭知易科罰金之
    折算標準（公訴人具體求處被告丙○○、乙○○2 人各有期
    徒刑1 年，與渠等之犯罪情節相較，尚嫌過重，此併予敘明
    ）。
三、被告丙○○於97年1 月11日檢察官訊問時，經檢察官訊及本
    件案發當時（即96年6 月1 日凌晨1 、2 時許），有無與被
    告楊寶龍、乙○○、同案被告丁○○等人去砸毀告訴人車輛
    乙節，被告丙○○答稱：當天下班後，伊與被告楊寶龍、乙○○、同案被告丁○○等人就回宿舍聊天、睡覺，渠等都在
    宿舍裡等情，並於供後以證人之身分為具結（見偵查卷第1
    冊第36頁之訊問筆錄）；被告丙○○上開證述內容，關於被
    告楊寶龍、乙○○、同案被告丁○○等人於本件案發當時均
    在宿舍內，並未外出乙節，顯與事實不符，而屬虛偽之陳述
    ，此部分被告丙○○所涉偽證罪嫌，應由檢察官另行偵查，
    而為適法之處置，亦附予敘明。
據上論斷，應依刑事訴訟法第284 條之1 、第299 條第1 項前段
，刑法第28條、第354 條、第41條第1 項前段，刑法施行法第1
條之1 第1 項、第2 項前段，判決如主文。
本案經檢察官黃彥琿到庭執行職務
中    華    民    國    99    年     6    月    17    日
                刑事第十一庭  法  官  劉景宜
上列正本證明與原本無異。
如不服本判決，應於判決送達後10日內敘明上訴理由，向本院提
出上訴狀 (應附繕本) ，上訴於臺灣高等法院。其未敘述上訴理
由者，應於上訴期間屆滿後20日內向本院補提理由書「切勿逕送
上級法院」。
                              書記官  謝秀青
中    華    民    國    99    年    6     月    24    日
附錄本案論罪科刑法條全文：
刑法第354條
中華民國刑法第354條
（毀損器物罪）
毀棄、損壞前二條以外之他人之物或致令不堪用，足以生損害於
公眾或他人者，處2年以下有期徒刑、拘役或5百元以下罰金。

司法院資訊處製作；財團法人民間司法改革基金會備份。
